臺灣桃園地方法院民事簡易判決
109年度桃簡字第2119號
原      告  林佳慧
被      告  蔡漫虹
上列當事人間請求損害賠償事件，本院於民國110年12月9日言詞
辯論終結，判決如下：
    主      文
被告應給付原告新臺幣50,000元，及自民國110年10月27日起至
清償日止，按年息5％計算之利息。
原告其餘之訴駁回。
訴訟費用由被告負擔2分之1，餘由原告負擔。
本判決第1項得假執行。
    事實及理由
壹、程序方面：
　　按簡易訴訟之訴狀送達後，原告不得將原訴變更或追加他 
    訴，但擴張或減縮應受判決事項之聲明者，不在此限，民事
    訴訟法第436條第2項、第255條第1項但書第3款分別定有明
    文。經查，原告起訴時聲明原為：被告應給付原告新臺幣（
    下同）110,985元，及自起訴狀繕本送達翌日起至清償日止
    ，按年息5％計算之利息；嗣於本院審理中將先將本金減縮為
    60,000元，後又擴張為110,985元，並變更聲明為如下聲明
    所示（見本院卷第72頁）。核分屬減縮及擴張應受判決事項
    之聲明，與上開規定相符，應予准許。
貳、實體方面
一、原告主張：被告於民國109年8月26日上午11時6分許，駕駛
    車牌號碼000-0000號自用小客車（下稱肇事車輛），沿桃園
    市桃園區中正五街路往永康街方向行駛，於行經中正五街31
    5號對面時，因未注意車前狀況保持安全距離，不慎擦撞停
    放於上開地點，平時由原告所使用、訴外人邱荷欽所有之車
    牌號碼0000-00號自用小貨車（下稱系爭車輛），致系爭車
    輛受損（下稱系爭事故），而邱荷欽已將系爭事故對被告之
    請求權讓與原告。為此，爰依侵權行為及債權讓與之法律關
    係，請求被告賠償系爭車輛維修費110,985元。並聲明：被
    告應給付原告110,985元及自110年10月27日起至清償日止，
    按年息5％計算之利息。
二、被告則以：被告確實有過失，但原告請求之金額不合理，因
    為系爭車輛經詢問二手車行僅有2至3萬元的價值。且維修之
    零件係以新換舊應折舊，且被告自行找修車行估價，維修費
    用僅為79,065元，僅同意用桃園市汽車商業同業公會估價結
    果賠償等語資為抗辯，並聲明：原告之訴駁回。
三、得心證之理由：
  ㈠被告應負侵權行為賠償責任：
　⒈按因故意或過失，不法侵害他人之權利者，負損害賠償責任
    ；汽車、機車或其他非依軌道行駛之動力車輛，在使用中加
    損害於他人者，駕駛人應賠償因此所生之損害，民法第184
    條第1項前段、第191條之2前段分別定有明文。次按汽車行
    駛時，駕駛人應注意車前狀況及兩車並行之間隔，並隨時採
    取必要之安全措施，亦為道路交通安全規則第94條第3項前
    段所明定。
　⒉經查，原告主張上開事實，業據其提出道路交通事故當事人
    登記聯單、債權讓與證明書等件為證（見本院卷第5至8頁、
    第41頁），並經本院向桃園市政府警察局桃園分局調取系爭
    事故調查卷宗核閱無訛（見本院卷第19至37頁反面），且為
    被告所不爭執，堪信原告之主張為真實。則被告就系爭事故
    之發生為有過失乙節，應可認定，原告請求被告負損害賠償
    責任，自屬有據。
  ㈡原告得請求之金額：
  ⒈按不法毀損他人之物者，被害人得請求賠償其物因毀損所減
    少之價額，民法第196條定有明文。又依上開規定請求賠償
    物被毀損所減少之價額，得以修復費用為估定之標準，但以
    必要者為限（例如：修理材料以新品換舊品，應予折舊），
    此有最高法院77年度第9次民事庭會議決議可資參照。又按
    ，不法毀損他人之物者，被害人得請求賠償其物因毀損所減
    少之價額；不能回復原狀或回復顯有重大困難者，應以金錢
    賠償其損害；損害賠償，除法律另有規定或契約另有訂定外
    ，應以填補債權人所受損害及所失利益為限，民法第196條
    、第215條、第216條第1項亦有明文。所謂回復顯有重大困
    難係指回復原狀需時過長、需費過鉅或難得發生預期的結果
    之情形而言。物被毀損時，被害人除得依民法第196條請求
    賠償外，並不排除民法第213條至第215條之適用。物因侵權
    行為而受損害，請求金錢賠償，其有市價者，應以請求時或
    起訴時之市價為準。蓋損害賠償之目的在於填補所生之損害
    ，其應回復者，並非「原來狀態」，而係「應有狀態」，應
    將損害事故發生後之變動狀況考慮在內。故其價格應以加害
    人應為給付之時為準，被害人請求賠償時，加害人即有給付
    之義務，算定被害物價格時，應以起訴時之市價為準，被害
    人於起訴前已曾為請求者，以請求時之市價為準。惟被害人
    如能證明在請求或起訴前有具體事實，可以獲得較高之交換
    價格者，應以該較高之價格為準（最高法院102年度台上字
    第242號、96年度台上字第172號、95年度台上字第1798號、
    81年度台上字第2961號、78年度台上字第2311號民事裁判要
    旨可參）。準此，於物因侵權行為而受損害時，必要之修復
    費用若高於市價，則被害人所得請求加害人損害賠償之範圍
    ，應以市價為準。
  ⒉經查，原告主張系爭車輛計算折舊前必要修繕費用為110,985
    元，包括工資及烤漆69,300元、零件41,685元等情，業據其
    提出估價單為證（見本院卷第6至7頁）。依前揭說明，系爭
    車輛之修復既以新零件更換被毀損之舊零件，自應將零件折
    舊部分予以扣除。又依行政院所頒固定資產耐用年數表及固
    定資產折舊率之規定，非運輸業用客車、貨車之耐用年數為
    5年，依定率遞減法每年折舊1000分之369，其最後1年之折
    舊額，加歷年折舊累計額，其總和不得超過該資產成本原額
    10分之9（即逾5年，僅得請求零件價額之10分之1）。而系
    爭車輛乃於95年2月出廠，至系爭事故發生時即109年8月26
    日，已使用逾5 年，有系爭車輛之車籍資料可參（見本院卷
    第32頁）。則系爭車輛零件費用41,685元扣除折舊額後應為
    4,169元（計算式：41,685元×0.1＝4,169元，小數點以下四
    捨五入），加計毋須計算折舊之工資及烤漆費用69,300 元
    後，系爭車輛必要修復費用應為73,469元（計算式：4,169 
    元＋69,300元＝73,469元）。
　⒊惟被告辯稱：系爭車輛經詢問二手車行僅有2至3萬元的價值
    。且維修之零件係以新換舊應折舊，且被告自行找修車行估
    價，維修費用僅為79,065元，僅同意用桃園市汽車商業同業
    公會估價結果賠償等語，並提出東益汽車材料行估價單為證
    （見本院卷第77至79頁）。惟查，被告提出者僅為東益汽車
    材料行按原告所提出之估價單而重新估價，並非以實車所需
    維修處估價，又各別之汽車維修廠之進料成本及營業成本不
    同，本就系爭車輛維修費用即有差別，是被告所提之估價單
    ，是否可逕為維修費用之推認，容有疑義，無從採憑；然系
    爭車輛經桃園市汽車商業同業公會鑑價，系爭車輛於109年8
    月間系爭事故發生前於正常車況下之價值約為50,000元，有
    該公會110年7月30日桃汽車（儀）字第110048號函附之鑑價
    證明書在卷可佐（見本院卷第62頁），本院審以該機關為一
    中立專業之單位，其已明確回覆系爭車輛事故前同款車輛之
    車價，應得認定系爭車輛事故前之市價約為50,000元無訛。
    然承上所述，原告原本估價之修復費用為110,985元，折舊
    後之修復費用為73,469元，顯逾系爭車輛於系爭事故發生前
    之市價，揆諸前揭規定及說明，若要求被告依維修費用回復
    原狀，顯屬過苛、所需費用過鉅之情形，應由被告以市價賠
    償原告之損害，始為公平，是而，原告因本件車禍事故所受
    系爭車輛毀損之損害，應以系爭車輛於事故發生前之市價即
    50,000元為據，原告得向被告請求系爭車輛毀損之損害賠償
    數額為50,000元，應堪認定。
  ㈢綜上所述，原告得請求被告給付之金額應為50,000元。
四、按給付無確定期限者，債務人於債權人得請求給付時，經其
    催告而未為給付，自受催告時起，負遲延責任。其經債權人
    起訴而送達訴狀，或依督促程序送達支付命令，或為其他相
    類之行為者，與催告有同一之效力。民法第229條第2項定有
    明文。又遲延之債務，以支付金錢為標的者，債權人得請求
    依法定利率計算之遲延利息。但約定利率較高者，仍從其約
    定利率。應付利息之債務，其利率未經約定，亦無法律可據
    者，週年利率為百分之5，民法第233條第1項、第203條亦有
    明文。本件原告對被告之侵權行為債權，核屬無確定期限之
    給付，既經原告提起本件民事訴訟，且於110年10月26日當
    庭對被告催告請求擴張後之本金，被告迄未給付，當應負遲
    延責任。是原告請求自110年10月27日起算，按年息5％計算
    之法定遲延利息，核無不合，應予准許。
五、綜上所述，原告依侵權行為及債權讓與之法律關係，請求被
    告給付50,000元，及自110年10月27日起至清償日止，按年
    息5％計算之利息，為有理由，應予准許；逾此範圍之請求，
    為無理由，應予駁回。
六、本件原告勝訴部分係依簡易程序所為被告敗訴之判決，爰依
    同法第389條第1項第3款之規定，依職權宣告假執行。
七、本件事證已臻明確，兩造其餘攻擊防禦方法及舉證，經本院
    斟酌後，核與判決結果無影響，爰不予一一論述，併此敘明
    。
八、訴訟費用負擔之依據：民事訴訟法第79條。
中　　華　　民　　國　　110 　年　　12　　月　　29　　日
                  桃園簡易庭  法  官  曾耀緯
以上為正本係照原本作成。
如不服本判決，應於送達後20日內，向本院提出上訴狀並表明上
訴理由，如於本判決宣示後送達前提起上訴者，應於判決送達後
20日內補提上訴理由書（須附繕本）。
如委任律師提起上訴者，應一併繳納上訴審裁判費。
中　　華　　民　　國　　110 　年　　12　　月　　29　　日
                              書記官  張俊睿